【裁判字號】    90,婚,336
【裁判日期】    900717
【裁判案由】    離婚
【裁判全文】
臺灣臺中地方法院民事判決                           九十年度婚字第三三六號
    原      告  甲○○
    被      告  乙○○
右當事人間離婚事件，本院判決如左：
    主    文
准原告與被告離婚。
訴訟費用由被告負擔。
    事    實
甲、原告方面：
  一、聲明：如主文所示。
  二、陳述：
  （一）原告與被告乙○○係夫妻，育有一子潘麟坤、一女潘薇文均已成年。惟被告猜忌成
        性、性嗜酗酒，且有嚴重暴力傾向，婚後二十餘年來，原告飽受被告羞辱、恐嚇及
        暴力侵害，其事由有：（１）八十年間被告曾向原告娘家丟擲汽油彈，欲示威加害
        ；（２）被告曾有吸食安非他命習慣，多次駕車載原告至山區、海邊黑暗處，惡言
        恐嚇加害；（３）八十四、八十五年間被告在住處持多瓶瓦斯筒，揚言引爆瓦斯燒
        燬房屋；（４）被告長年來有酗酒鬧事之惡習，經常酒後半夜叫醒原告，惡言辱罵
        等行為，致使原告痛苦，不堪繼續同居。
  （二）又被告不負擔家計，原告為維持家庭生計，乃與子女外出工作謀生，原告因從事醫
        院看護工作，每月尚須由微薄薪資匯寄新台幣（下同）六千元作為被告之生活費用
        ，被告竟不知感恩，一再騷擾原告所任看護工作之醫院，致原告無法安心工作，復
        於民國八十九年十一月十二日左右，書寫「尋人啟事」一則，內載其遭原告遺棄之
        不實且足以毀損原告名譽之內容，並附原告之相片予以影印後，在台中縣沙鹿鎮之
        光田醫院、台中市榮民醫院及台中縣大里市各處大量張貼散發，其後又於九十年一
        月間，另書寫「尋人啟事」附甲○○之照片，內載原告在外不守婦道等不實且足以
        毀損原告名譽內容之文字，委託廣告社製作夾報廣告，由不知情之派報社將刊有上
        開廣告夾附於聯合報等報紙中，於九十年一月二日、同年月四日、同年月六日大量
        散發予不特定之閱報者，被告一再以言詞侮辱、暴力相向，甚而以惡毒之夾報廣告
        散布不實謠言誹謗原告名譽，嚴重損及原告之尊嚴，使原告身心萬分痛苦，致不堪
        繼續同居之虐待，且造成兩造感情破裂難以維持，係屬不可歸責於原告之事由，兩
        造間婚姻既無復合之望，爰依民法第一千零五十二條第一項第三款、第二項之規定
        ，訴請判准離婚。
  三、證據：提出戶籍謄本一份、無摺存款單影本三份及台灣台中地方法院檢察署檢察官簡
      易判決處刑聲請書影本一份，並聲請訊問證人潘麟坤、潘薇文。
乙、被告方面：
  一、聲明：請求駁回原告之訴，訴訟費用由原告負擔。
  二、陳述：
  （一）被告對於原告提出之離婚請求，原則上毫無考慮，原告於八十四年間發現被告心臟
        衰竭，竟未經被告同意，私自取用被告印鑑、冒簽被告署押投保並載其為受益人，
        涉嫌偽造文書及印文、惡意遺棄罪嫌，業據被告提出告訴，且有關原告指稱被告於
        八十年間丟擲汽油彈乃何等重大之社會案件，當有報案紀錄可查，被告人雖殘廢，
        人格卻不容遭誣陷。
  （二）被告之子潘麟坤於八十九年十二月間搬出台中縣大里市○○○街住處後，被告曾將
        房屋出租予房客許木棒先生後因發現其房間床頭櫃內有吸食器一瓶，並於數日後在
        電梯口發現吸食用具，當時並向隔壁屋主詢問對面另兩家可有壞孩子？並告知吸食
        用具之事，該屋主稱「不可能，對面孩子都很乖」。實則證人潘麟坤自國中時即不
        服管教，打架鬧事輟學在家，其於八十四年間對老婦人恐嚇取財，業經判處罪刑，
        於八十七年間逃兵五天，軍法局亦有案可查，又於八十八年八月間於台南竊盜被捕
        ，因被告身上沒錢且堅拒不予具保，嗣由其妹潘薇文籌錢具保，致其懷恨在心，詎
        潘麟坤亦不知悔悟，更於八十八年九月初再次於台中縣清水鎮竊盜被捕，兩案同判
        ，於八十九年六月間出獄，於九十年一月間以麒銀企業有限公司偽造之扣繳憑單、
        在職證明及薪資明細向嘉義高新銀行冒貸，又於九十年一月間趁被告及房客不在家
        中，兩次於大門用紅漆噴「欠債不還」、「王八蛋」，並以瞬間膠破壞門鎖等情，
        潘麟坤雖為兩造之子，但毫無廉恥心，如非原告誣陷被告到已嚴重傷害被告之人格
        ，實不願抖出兒子之惡形惡狀，是證人潘麟坤之證詞不實在。
  （三）被告於八十四年初發病後而在光田醫院檢驗出罹患擴張性心肌病變，收入即不夠負
        擔家中開銷，有時甚至身無分文，原告卻置之不理，為避免爭吵，原告將空瓦斯筒
        置於屋內門後，讓原告回家後自行發現檢視，不用開口爭吵，誰想到今日變成原告
        指稱被告要引爆瓦斯云云。
  （四）因左鄰右舍住戶平日只有年事已高或殘廢之長輩在家，不方便出庭，但應可證明被
        告絕無酗酒之惡習及半夜惡言辱罵原告之情事。
  （五）被告並無騷擾原告工作之醫院之情事，否則醫院之警衛或護士必來阻止，原告應提
        出證據。
  （六）被告於尋人啟事及廣告夾報中，隻字未提男女感情事，原告竟寧願自己戴上通姦的
        帽子，以作為控告被告之理由，且原告置隨時可能昏倒、死亡之丈夫於家中不顧，
        及有關被告母親向原告下跪請其別再與父親頂嘴一事，原告卻向村內姨媽說被告和
        其母一般，犯了錯就向她下跪求她原諒，枉費被告及母親為求家庭和諧所做之忍讓
        ，竟向鈞院提起保護令之聲請及刑事告訴，何以不能解釋為不守婦道？（七）原告
        於八十九年十月初於沙鹿爭吵後離家出走，但在八十九年九月六日尚住家中，何以
        不將生活費直接交付給被告，卻到離家三百公尺的郵局以無摺存款方式存入被告存
        摺，可見原告預謀以其後十月、十一月六日共三次之無摺存款單，造成履行夫妻間
        互相扶養義務之假象。又自健保實施後，原告母子三人皆由被告支付健保費至八十
        九年止，雖原告於八十六年後有先代墊保費給工會，卻委請工會小姐別告訴被告已
        繳款之事，至被告繳款後再將保費領還，原告所為豈是為婦之道？是原告請求離婚
        為無理由。
  三、證據：提出診斷證明書影本一紙為證。
丙、本院依職權調閱九十年度家護字第一五號保護令案卷。
    理    由
一、兩造為夫妻關係，現仍存續中之事實，業據原告提出戶籍謄本為證，自堪信為真實。
二、本件原告主張被告猜忌成性，且有暴力傾向，婚後二十餘年來，原告飽受被告暴行羞辱
    及恐嚇，又被告不負擔家計，原告為維持家庭生計而從事醫院看護工作，每月尚匯寄六
    千元作為被告之生活費用，被告竟一再騷擾原告所任看護工作之醫院，復於八十九年十
    一月十二日左右及九十年一月間，陸續書寫「尋人啟事」二則，內載其遭原告遺棄、或
    原告在外不守婦道，併附甲○○之照片等不實且足以毀損原告名譽內容之文字，在台中
    縣市醫院、各處大量張貼散發，或委託廣告社製作夾報廣告由不知情之派報社將上開廣
    告夾附於聯合報等報紙中大量散發予不特定之閱報者，被告多次以言詞侮辱、暴力相向
    ，甚而以惡毒之廣告散布不實謠言誹謗原告名譽，嚴重損及原告之尊嚴，使原告身心萬
    分痛苦，致不堪繼續同居之虐待等語，被告則以前詞置辯。本件原告主張之事實，業據
    證人即兩造子女潘麟坤、潘薇文證述屬實，且經本院調閱九十年度家護字第一五號保護
    令案卷查證無訛。至被告陳稱其於八十四年初發病後而在光田醫院檢驗出罹患擴張性心
    肌病變，幾無收入，原告近來更有惡意遺棄云云，惟被告現住處為原告以自己名義所購
    得，被告於答辯狀中併陳述有分租他人之情形，又原告確有按月匯款供被告家用，已據
    原告提出匯款資料附卷為憑，尚難謂原告有惡意遺棄之情節，自不因原告前往郵局匯款
    或在家交付生活費予被告而有異；又被告辯稱未曾引爆瓦斯之舉，但自承有將瓦斯搬入
    屋內，意欲讓原告知悉其生活費無著等情，惟其行為已超乎常人所能想像，且證人潘薇
    文亦證述被告不只開一次瓦斯，其精神狀況不穩，被告仍認自己沒有不對，致原告長期
    壓抑脾氣後變很多等語在卷，而證人潘薇文為兩造之女，當無誣攀被告之理，被告亦未
    曾陳述對其女證詞有所不實，益證被告所為已足使原告生活於婚姻暴力及不安全之陰影
    下，自非偶因勃谿所生，已嚴重破壞兩造賴以共同生活之誠摯情愛的基礎，堪認原告之
    主張為真實。
三、按夫妻之一方受他方不堪同居之虐待者，他方得向法院請求離婚，民法第一千零五十二
    條第一項第三款定有明文。所謂不堪同居之虐待，係指予以身體上或精神上不可忍受之
    痛苦，致不堪繼續同居者而言；又身體上及精神上不堪同居之虐待，究竟有無此種虐待
    ，須從夫妻之一方對待他方，是否處於誠摯基礎而為觀察。此誠摯基礎，若未動搖，則
    偶有勃谿，固難謂為不堪同居之虐待，若已動搖，則不能以毆打次數不多之故，即謂非
    不堪同居之虐待（參照最高法院三十四年度上字第三九六八號、七十年度臺上字第一二
    二三號、七十年度臺上字第一九二二號判決）。又司法院大法官會議釋字第三七二號解
    釋亦謂：民法第一千零五十二條第一項第三款所謂「不堪同居之虐待」，應就具體事件
    ，衡量夫妻之一方受他方虐待所受傷害之嚴重性，斟酌當事人之教育程度、社會地位及
    其他情事，是否已危及婚姻關係之維繫以為斷，若受他方虐待已逾夫妻通常所能忍受之
    程度而有侵害人格尊嚴與人身安全者，即不得謂非受不堪同居之虐待。本院審酌被告以
    「尋人啟事」附原告照片大量張貼散發，載述原告不守婦道與實情不符且足以毀損原告
    名譽之行為，開瓦斯之行為及慣常之嚇唬手法致原告精神恐懼不安，益見被告對原告根
    本未顧及家庭和諧，亦未念及夫妻情義，所為已超出夫妻通常所能忍受之程度而有侵害
    人格尊嚴與人身安全，且兩造間互信、互諒之基礎已因被告到處散發廣告啟事指陳原告
    不守婦道而蕩然無存，當非偶因勃谿所生，已嚴重破壞兩造賴以共同生活之誠摯情愛的
    基礎，使原告生活於婚姻暴力及不安全之陰影之下，非惟對婚姻造成嚴重影響，且在客
    觀上確實已造成原告在身體上及精神上不可忍受之痛苦，致不堪繼續同居。從而，原告
    本於民法第一千零五十二條第一項第三款規定請求離婚，為有理由，應予准許。原告上
    開請求既經本院審認有理由而准予離婚，則原告仍依據民法第一千零五十二條第二項之
    規定訴請離婚，為請求權競合，本院自無庸再予審認，併此敘明。
四、兩造其餘攻擊防禦方法於本件判決結果無影響，爰不贅述。
據上論結，本件原告之訴為有理由，依民事訴訟法第七十八條，判決如主文。
中        華        民        國   九十     年      七       月     十七      日
                              臺灣臺中地方法院家事法庭
~B法      官  張惠立
右為正本係照原本作成
如對本判決上訴應於判決送達後廿日內向本院提出上訴狀
中        華        民        國   九十     年      七       月     十九      日
~B法院書記官


司法院資訊處製作；財團法人民間司法改革基金會備份。
